臺灣宜蘭地方法院民事簡易判決
                                    110年度宜簡字第106號
原      告  林德榮  
被      告  李泰然  
                      居宜蘭縣○○市○○路00號          上列當事人間給付租金等事件，本院於民國110年11月10日言詞辯論終結，判決如下：
    主  文
原告之訴駁回。
訴訟費用由原告負擔。
    事實及理由
一、原告起訴主張：被告自民國106年7月1日起向原告承租門牌
    號碼為宜蘭縣○○市○○路00號1、2樓房屋（下稱系爭房屋），
    雙方約定租期自106年7月1日起至109年6月30日止，且約定
    每月租金18,000元，被告應於每月5日前繳納租金（下稱系
    爭租約）。系爭租約屆滿後，兩造並未另簽立租約，惟被告
    仍繼續使用系爭房屋，並支付109年7至10月相當於租金之使
    用費。然被告於109年10月繳納租金後，即於109年11月9日
    以通訊軟體LINE表示其已繳納之押租金6萬元足以抵扣房租
    ，遂不繳納109年11月之租金。因被告片面以押租金抵扣租
    金一事，並非系爭租約內容，且未經雙方合意，原告即於10
    9年11月11日以存證信函催告被告應於109年11月15日前支付
    109年11月份之租金，並依系爭租約第9條請求被告支付月租
    金2倍之違約金，及依系爭租約第7條第2項要求被告將系爭
    房屋破壞之處回復原狀，詎被告均置若罔聞。而因系爭租約
    已於109年6月30日屆滿，被告未即時遷讓返還系爭房屋，原
    告自得依系爭租約之約定，請求被告按月租金2倍支付違約
    金即216,000元，扣除被告已支付之109年7至9月租金72,000
    元後，被告尚需支付144,000元。另被告未支付109年11、12
    月之租金36,000元，復未將系爭房屋回復原狀，所需費用為
    62,275元，又原告需委請裝修業者將房屋回復原狀，於110
    年1至2月無法將系爭房屋出租，致原告受有2個月即36,000
    元之租金損失，且被告未繳納109年11、12月之水費819元、
    電費516元，爰依法提起本件訴訟等語。並聲明：被告應給
    付原告218,275元，及自起訴狀繕本送達被告翌日起至清償
    日止，按週年利率百分之5計算之利息。
二、被告則以：系爭租約於109年6月30日屆滿後，被告於109年7
    至10月間仍持續於每月5日將當月租金匯款至原告帳戶，且
    原告並未有任何反對之表示，嗣於109年11月間被告已可確
    定搬遷期限，遂以通訊軟體LINE通知被告於109年12月31日
    終止租約，被告並無違反系爭租約之約定或違法之行為。而
    被告承租系爭房屋時，雖曾因烘焙之需要，於經原告同意後
    將天花板開孔，被告應回復原狀之部分僅有隔間原有開孔之
    修補、天花板塑膠板之局部、木地板漏水局部應修復及鋪設
    新塑膠地板，及樓梯面板之修復，除此之外，系爭房屋之陳
    設則均係自然耗損，並非被告所破壞。另被告同意以一週計
    算系爭房屋回復原狀之裝修期間，並同意支付16,000元之裝
    修費用，亦同意支付系爭房屋於109年11、12月之電費819元
    、水費516元，又原告於系爭租約屆滿後，尚未返還6萬元之
    押租金，被告自得以此主張抵扣109年11、12月之租金，並
    主張抵銷等語，資為抗辯。並聲明：原告之訴駁回。
三、兩造不爭執之事實：
（一）被告自106年7月1日起向原告承租系爭房屋，雙方約定租
      期自106年7月1日起至109年6月30日止，且約定每月租金1
      8,000元，被告並已繳交6萬元之押租金。
（二）系爭租約屆滿後，被告曾繳納109年7月至10月之租金予原
      告收受。
（三）被告於109年12月31日已將系爭房屋遷讓返回予原告。
（四）被告同意支付109年11、12月之電費819元、水費516元。
四、經兩造協議簡化爭點如下（見本院卷第105頁）： 
（一）系爭租約於109年6月30日後是否有默示更新之情事？
（二）被告返還系爭房屋予原告時，被告未回復原狀之狀態為何
      ？
（三）原告請求被告給付218,275元是否有理由？被告主張抵銷
      是否有理由？被告抗辯以押租金抵扣109年11、12月之租
      金是否有理由？
五、得心證之理由：
（一）系爭租約於109年6月30日後是否有默示更新之情事？
      按租賃期限屆滿後，承租人仍為租賃物之使用收益，而出
      租人不即表示反對之意思者，視為以不定期限繼續契約。
      租賃未定期限者，各當事人得隨時終止契約，民法第451
      、第450條第2項前段分別定有明文。查被告於109年6月30
      日原定租期屆滿後，繼續租用系爭房屋，並給付租金，原
      告亦收受且未為反對表示，依前開規定，兩造間當視為以
      不定期限繼續租約關係甚明。是兩造間之系爭租約已默示
      更新為不定期限之租約，自應適用有關不定期租賃關係之
      規定。又本件兩造既成立不定期限租賃，依上開規定，被
      告即得隨時終止租約。且查，被告曾於109年11月間以通
      訊軟體LINE向原告表示於109年12月31日終止系爭租約乙
      節，既為原告所不爭執，堪認系爭租約已於110年12月31
      日經被告合法終止。
（二）被告返還系爭房屋予原告時，被告未回復原狀之狀態為何
      ？
    1.第按承租人應以善良管理人之注意，保管租賃物；承租人
      違反前項義務，致租賃物毀損、滅失者，負損害賠償責任
      ，但依約定之方法或依物之性質而定之方法為使用、收益
      ，致有變更或毀損者，不在此限，民法第432條第1項、第
      2項定有明文。是以租賃物因自然老舊，或依通常方式使
      用所生之變更或毀損，承租人無庸負賠償責任。次按當事
      人主張有利於己之事實者，就其事實有舉證之責任，民事
      訴訟法第277條前段定有明文，故民事訴訟如係由原告主
      張權利者，應先由原告負舉證之責，若原告先不能舉證，
      以證實自己主張之事實為真實，則被告就其抗辯事實即令
      不能舉證，或其所舉證據尚有疵累，亦應駁回原告之請求
      ，最高法院17年上字第917號判例可資參照。
    2.原告固主張被告未將系爭房屋之牆壁、天花板及屋頂鐵板
      回復原狀，並破壞天花板之輕鋼架云云，復提出現場照片
      、估價單及收據（見本院卷第75至96頁）為證，然此為被
      告所否認，並以前詞置辯。觀諸系爭租約第7條固約定：
      「房屋有改裝設施之必要，經出租人同意，承租人得依相
      關法令自行裝設。前項情形承租人返還房屋時，應負責同
      原有材料回復原狀，如無法取得相同之材料，應整體全部
      換新。」等語（見本院卷第16頁），然依國內房屋租賃之
      實務，固習慣於租賃契約中約定承租人應於租約屆滿或終
      止時，負有回復原狀返還房屋之義務，惟所謂之回復「原
      狀」，除當事人有特別之約定外，係指承租人應以合於契
      約之「應有」狀態返還，亦即合於約定方法使用收益所造
      成之自然耗損、承租人所負保管維護義務之程度、一般交
      易習慣及誠信原則，並斟酌租賃物之折舊等狀態而返還，
      而非回復租賃物之「原有」狀態。
　　3.經查，原告提出之房屋照片，均係在被告返還系爭房屋後
      所拍攝，原告就系爭房屋於出租時之狀態，迄未能舉證以
      實其說，且其於本院審理時亦自承沒有房屋出租時之照片
      （見本院卷第50頁）。參以照片所示之房屋內陳設雖有處
      破敗之狀態，惟此尚無法排除係自然耗損所致，亦無從認
      定系爭房屋牆壁、天花板及屋頂鐵板之損害，係被告於承
      租期間所造成。而被告並不爭執其就系爭房屋有回復原狀
      之義務，然認其僅需進行房屋隔間原有開孔之修補、天花
      板塑膠板之局部、木地板漏水局部應修復及鋪設新塑膠地
      板，且認樓梯面板亦有應修復之情事，並提出估價單為證
      （見本院卷第109頁），故依前開舉證責任之分配原則，
      要難認原告之主張為真實可採，被告抗辯其未回復原狀之
      狀態為隔間開孔、天花板塑膠板、木地板、塑膠地板及樓
      梯面板等情，應堪採信。
（三）原告請求被告給付218,275元是否有理由？被告主張抵銷
      是否有理由？被告抗辯以押租金抵扣109年11、12月之租
      金是否有理由？
    1.144,000元違約金部分：
      系爭租約第9條第2項雖約定：「承租人未即時遷出返還房
      屋時，出租人每月得向承租人請求按照月租金兩倍支付違
      約金至遷讓完竣，承租及保證人不得有異議」等語（見本
      院卷第17頁），然承前所述，109年6月30日系爭租約屆滿
      後，兩造間已默示更新為不定期限之租約，並適用有關不
      定期租賃關係之規定，且被告已於109年12月31日終止租
      約，並將系爭房屋返還於原告，被告即無未即時遷出返還
      房屋之情事，原告依系爭租約第9條第2項之約定請求被告
      給付違約金，自屬無據。　
　　2.62,275元回復原狀費用部分：
      承前開（二），被告不否認其就系爭房屋未回復原狀之部
      分為隔間開孔、天花板塑膠板、木地板、塑膠地板及樓梯
      面板，參以被告提出之前開估價單所示，系爭房屋回復原
      狀之費用共計為16,000元，是原告於該範圍請求被告賠償
      ，為有理由，逾此部分之請求，即無足取。　　　　
　　3.租金損失36,000元部分：　　
　　　原告主張因修繕系爭房屋而無法使用及出租受有損害，並
      請求此部分之損害賠償。本院衡之系爭房屋修繕期間，自
      足以影響原告對於系爭房屋之使用收益，是原告請求系爭
      房屋修繕期間因無法使用收益之損害賠償，並非無據。至
      原告雖主張裝修系爭房屋適逢過年期間，故需耗時2個月
      云云，然其復自承實際裝修期間僅為1週（見本院卷第52
      頁），且被告亦同意以1週計算（見本院卷第103頁），是
      原告所受之租金損害，自應以系爭房屋實際裝修之日數計
      算之。又被告承租系爭房屋之代價為每日600元（計算式
      為18,000元÷30日＝600元），則依前開方式計算，原告於
      系爭房屋修繕期間，所得請求之損害賠償金額應為4,200
      元（計算式：18,000元÷30日×7日＝4,200元）。
　　4.末按押租金之主要目的在於擔保承租人履行租賃債務，承
      租人如有欠租或其他債務不履行時，其所交付之押租金，
      發生當然抵充之效力（最高法院87年度台上字第1631號判
      決可資參照）。二人互負債務，而其給付種類相同，並均
      屆清償期者，各得以其債務，與他方之債務，互為抵銷。
      但依債之性質不能抵銷或依當事人之特約不得抵銷者，不
      在此限。此見民法第334條第1項規定自明。經查，系爭租
      約約定每月租金為18,000元，被告不否認其並未繳納109
      年11、12月之租金36,000元，則原告請求被告給付被告支
      付該費用，自屬有據。然原告既曾因系爭租約而向被告收
      取6萬元之押租金，則依據前開說明，被告抗辯以前開押
      租金抵扣109年11、12月之租金36,000元，以及被告就系
      爭房屋應回復原狀所需之修繕費用為16,000元、租金損失
      4,200元、電費819元及水費516元，共計57,535元，亦屬
      有據。而原告應返還被告之押租金6萬元既高於被告積欠
      原告之租金、回復原狀費用、租金損失及水電費共計57,5
      35元，則經抵銷後，原告已無可得請求之餘額。
六、綜上所述，原告依據系爭租約請求被告給付218,275元及遲
    延利息，為無理由，應予駁回。
七、本件事證已臻明確，兩造其餘攻擊防禦方法及所提證據，經
    核與本件判斷結果不生影響，爰不逐一論駁，附此敘明。
八、訴訟費用負擔之依據：民事訴訟法第78條。
中　　華　　民　　國　　110 　年　　11　　月　　30　　日
    　　　　　　　臺灣宜蘭地方法院宜蘭簡易庭
                                  法　官　許婉芳
以上為正本係照原本作成。
如不服本判決，應於送達後20日內，向本院提出上訴狀並表明上
訴理由，如於本判決宣示後送達前提起上訴者，應於判決送達後
20日內補提上訴理由書（須附繕本）。
如委任律師提起上訴者，應一併繳納上訴審裁判費。
中　　華　　民　　國　　110 　年　　11　　月　　30　　日
　　　　　　　　　　　　　　　　　書記官  鄒明家